【裁判字號】    89,易,943
【裁判日期】    891130
【裁判案由】    妨害公務
【裁判全文】
臺灣高雄地方法院刑事判決                          八十九年度易字第九四三號
    公  訴  人  臺灣高雄地方法院檢察署檢察官
    被      告  甲○○○
                （即周桂珍）
                乙○○
右列被告因妨害公務案件，經檢察官提起公訴（八十八年度偵字第一八０一五號），
本院判決如左：
    主  文
甲○○○連續對於公務員依法執行職務時，施強暴，處拘役伍拾日，如易科罰金，以
參佰元折算壹日。
乙○○對於公務員依法執行職務時，施強暴，處拘役參拾日，如易科罰金，以參佰元
折算壹日。
    事  實
一、甲○○○（即周桂珍）與乙○○、陳聖輝兄弟係母子關係，緣陳聖輝涉犯違反毒
    品危害妨制條例罪嫌，經臺灣高雄地方法院檢察署核發搜索票，交由高雄市政府
    警察局楠梓分局加昌派出所員警朱玉逢、林睦祥及陳重安等三人，於民國八十八
    年七月十七日上午十一時四十五分許，至高雄市○○區○○路十一巷九號甲○○
    ○、陳聖輝及乙○○同住之處所實施搜索，當場除有陳聖輝之母甲○○○在場外
    ，另查獲涉犯施用毒品案件之蘇勝雄並起出安非他命殘渣吸管乙支，惟仍未見嫌
    犯陳聖輝行蹤，員警三人乃先將蘇勝雄帶上警車欲先行返回派出所，經蘇勝雄陳
    稱可帶同員警至撞球場及電動玩具場所尋得陳聖輝，遂以警車至各該地點搜尋，
    惟仍無所獲，乃於同日十三時十五分許繞回上開陳聖輝住處，蘇勝雄見其所有而
    借予陳聖輝使用之機車已返回家，乃明確向員警表示陳聖輝應已返家，是員警陳
    重安及林睦祥二人乃欲再進入該址實施搜索，並由警員朱玉逢守在後門以妨止嫌
    犯脫逃而妨害搜索之施實，詎甲○○○於員警陳重安再次示明來意後，竟基於妨
    害公務之概括犯意，於警員陳重安欲進入屋內依法執行搜索職務時，在上址一樓
    入口處以手及身體抵住玻璃大門並往外推擠以阻員警入內，造成大門玻璃破裂致
    警員陳重安之右下肢多處裂傷（傷害部分未據陳重安告訴）。而是時身處二樓之
    乙○○明知員警欲入內實施搜索，竟亦趁前開甲○○○阻擋員警陳重安之際自後
    門逃逸，為守於後門之警員朱玉逢發覺，喝令其不得逃跑，乙○○竟基於妨害朱
    玉逢為阻其脫逃而致搜索難以執行之犯意，遂順手持起路旁之椅子擲向朱玉逢，
    幸經朱玉逢及時以手阻擋乙○○之手臂始未擊中，並將之逮捕欲押上警車返回派
    出所處理，甲○○○見狀復承前之妨害公務犯意，欲阻員警將乙○○帶上警車，
    乃於林睦祥上前阻其靠近之際，竟又徒手毆打林睦祥及抓傷其手臂，致林睦祥受
    有左上肢抓傷、右手腕傷、腹臂擦傷及左顴骨血腫等傷害（傷害部分未據林睦祥
    告訴）。嗣經三多派出所之二名員警前來支援始予以制止。
二、案經高雄市政府警察局楠梓分局移送臺灣高雄地方法院檢察署檢察官偵查起訴。
    理  由
一、訊據被告甲○○○及乙○○固坦認於員警陳重安、朱玉逢及林睦祥執行搜索時，
    致員警受有前開傷勢之事實，惟矢口否認有何妨害公務之犯行，甲○○○辯稱：
    在未及開門讓警員進人時，警員陳重安即已大力以腳跩大門導致玻璃破裂而傷及
    其腳；於乙○○被帶上警車之際，伊僅係欲趨前詢問何故要帶走乙○○，因警員
    一拳朝伊臉部打來，才出手反擊，有鄰居多人看見云云；被告乙○○則以：不知
    是警員要搜索，以為係與其結怨之人前來報復才逃跑，沒有拿椅子丟警員，係於
    跌倒時手碰及椅子，警員即以為要拿椅子丟他云云。經查：
（一）右揭事實，業據前往執行搜索之員警陳重安於本院調查時證述：「周桂珍有打
      開門但不讓我們進入，當時我腳已在裡面，周桂珍靠著門，她靠著門的力量將
      我們推出去，我們硬要進去，故玻璃就破了。腳受傷，就沒有進去」、警員朱
      玉逢證稱：「我守在後門時，我聽見有流血，我就往前門跑去，看見陳重安腳
      受傷，我聽見後門有被打開的聲音，我就到後門看見乙○○跑出去，我在後面
      追，我說還跑我就要開槍，乙○○看到巷子邊有一把椅子，他就拿起椅子往我
      頭上打過來，當時我距離乙○○約一公尺左右，我用手擋乙○○的手，椅子沒
      有打到我，乙○○就摔倒，我壓住乙○○，他仍想跑，陳重安自後面支援我。
      我們就帶乙○○到前門要上車，乙○○不上車，蘇聖雄由林睦祥看著，但周桂
      珍將車門擋住不讓我們押乙○○上車，周桂珍就攻擊林睦祥」及警員林睦祥證
      陳：「我先將蘇聖雄鎖在車子裡面。周桂珍用拳頭打我左臉，我用手臂去擋
      周桂珍，故我手臂有受傷」等語明確，並經證人即現場查獲之施用毒品之嫌犯
      蘇勝雄於警訊中證述屬實，復有陳重安及林睦祥之診斷證明書二紙在卷可參；
      而員警朱玉逢等三人是時係持臺灣高雄地方法院檢察署檢察官簽發之搜索票至
      上開處所執行搜索職務乙節，亦有該搜索票及搜索扣押證明筆錄各一紙在卷可
      稽，並為甲○○○所是認，其等自係依法執行職務無訛，而被告二人為阻其實
      施搜索，遂與執行公務之警員有肢體上之衝突而致員警受有傷害之事實，顯係
      對依法執行職務之公務員施以強暴，被告二人有妨害公務犯行甚明。
（二）被告二人雖以前開情詞置辯，然查員警朱玉逢等三人於第二次再為搜索時，既
      因嫌犯蘇勝雄明確指稱其等欲搜索之陳聖輝已在屋內，遂由陳重安及林睦祥二
      人負責進入搜索，而僅警員朱玉逢一人守在後門以防止嫌犯脫逃，衡情員警陳
      重安自無再以腳重跩大門而驚動所欲搜索之嫌犯致反促其逃跑之理，是被告甲
      ○○○所辯顯與常情有違，而不足採信；又甲○○○就警員林睦祥先出手打伊
      乙情，雖於本院調查時舉出在場之鄰居戊○○、己○○及丁○○及丙○○○二
      對夫妻有在場目睹警員先出手等情，以供本院查證，然證人戊○○到庭證陳當
      時與其妻己○○一起出去，均不在家等語，而證人廖樹叢亦證稱當時出外工作
，不在家等語在卷，二位證人均結證未在場，益徵被告所辯顯屬嗣後圖卸之詞
      ，殊難採信，至證人丙○○○亦經本院傳拘未著，是自亦難為有利被告之認定
      。又上開住處僅約二十坪大小之住家，且所謂之二樓亦僅係一樓中之夾層，為
      被告乙○○所是認，並經警員朱玉逢及陳重安證述房子是軍人眷村型一樓之房
      子，約二十坪大，在第二次要進入時被告甲○○○在一樓很大聲的說剛才來，
      現在又來，你們一天要來搜幾次等語，在屋內之人都可聽見等語在卷，則在如
      此狹小空間中，是當時被告陳周桂不願讓員警入內實施搜索而之在大門之推擠
      情形，理應為身處來層之被告乙○○所知悉，乃屬合理之推認；是被告乙○○
      既已知悉係警員前來搜索則其仍持椅子以阻其執行，其有以強暴之手段妨害員
      警職務之執行至為灼然，是被告辯稱誤將警員認為是仇家等語，要屬卸責之詞
      無訛。綜上所述，本件事證已明確，被告二人之犯行，均堪認定。
二、查被告甲○○○於警員依法巷執行搜索職務時，當場先以手及身體抵住房門妨害
    員警入內搜索，後又徒手毆打警員林睦祥以阻員警押解被告乙○○上警車；另被
    告乙○○則持椅子以阻擾員警搜索職務之執行，被告二人分別施以暴強之行為，
    均係犯刑法第一百三十五條第一項之妨害公務罪。被告甲○○○先後兩次妨害公
    務犯行，時間緊接，所犯構成要件相同，顯係基於概括犯意而反覆為之，為連續
    犯，應依刑法第五十六條之規定以一罪論，並加重其刑。公訴人雖未就被告甲○
    ○○妨害員警陳重安入內執行搜索之犯行提起公訴，然檢察官就犯罪事實一部起
    訴者，其效力及於全部，被告甲○○○此部分犯行既與起訴部分有連續犯之裁判
    上一罪關係，已如前述，本院自得一併加以審判。爰審酌被告甲○○○、乙○○
    於警員執行職務時，不知協力配合，竟蔑視公權力之行使，且犯後仍不知悔改，
    猶飾詞圖卸，顯無悔意等一切情狀，分別量處如主文所示之刑，並諭知易科罰金
    折算之標準，以示懲儆。
三、被告甲○○○經合法傳喚，無正當理由未到庭，本院認本件係應科拘役之案件，
    爰不待其到庭陳述，逕行判決。
據上論斷，應依刑事訴訟法第二百九十九條第一項前段、第三百零六條，刑法第五十
六條、第一百三十五條第一項、第四十一條，罰金罰鍰提高標準條例第一條前段、第
二條，判決如主文。
中      華      民      國    八十九    年    十一      月    三十      日
                            臺灣高雄地方法院刑事第三庭
                                      法    官  柯彩燕
右正本證明與原本無異。
如不服本判決，應於判決送達後十日內，向本院提出上訴狀。
                                書記官    楊真芬
中    華    民    國      八十九      年      十二      月      八      日


司法院資訊處製作；財團法人民間司法改革基金會備份。
